【裁判字號】    89,上易,155
【裁判日期】    890131
【裁判案由】    業務侵占
【裁判全文】
臺灣高等法院臺中分院刑事判決              民國八十九年度上易字第一五五號
    上  訴  人
    即  被  告  丙○○
右上訴人因業務侵占案件，不服臺灣台中地方法院中華民國八十八年十二月十四日第
一審判決（民國八十八年度易字第三四六八號，起訴案號：臺灣台中地方法院檢察署
民國八十八年度偵字第一九三一二號），提起上訴，本院判決如左：
    主      文
原判決撤銷。
丙○○連續意圖為自己不法之所有，而侵占對於業務上所持有之物，處有期徒刑捌月
。
    事      實
一、丙○○於民國（下同）七十九年間，曾因犯業務侵占罪，經台灣台中地方法院判
    處有期徒刑八月，減為有期徒刑四月確定，於八十年十一月十七日執行完畢。其
    原係設於台中市○○路○段一六九、一七一號帝翔國際股份有限公司 (以下簡稱
    帝翔公司)之員工，負責汽車銷售及收款業務，為從事業務之人。於任職期間，
    竟意圖為自己不法之所有，並基於概括之犯意，自八十八年三月間起至八十八年
    六月間止，連續將其向如附表所示之帝翔公司客戶李玲美等七人收取而屬業務上
    所持有之購車款及產物保險金等共計新台幣  (下同)十萬九千八百十五元，悉數
    侵占入己  (侵占之客戶名稱、金額及款項名稱詳如附表所示)，未依規定繳回帝
    翔公司。
二、案經帝翔公司代表人乙○○訴請臺灣臺中地方法院檢察署檢察官偵查起訴。
    理      由
一、訊之上訴人即被告（下稱被告）丙○○坦承收取附表所列之款項迄未交還帝翔公
    司，惟矢口否認有侵占之不法情事，辯稱：伊無侵占之不法犯意，伊凡事均事先
    向公司報備，係因虧錢，所以暫無法交還公司，且公司為員工投有誠信保險，可
    向保險公司申請理賠云云。
二、惟查右開犯罪事實，業據被告在偵查中暨原審法院坦承不諱，核與告訴人帝翔公
    司代理人翁漢卿在偵查及原審法院審理時指訴情節相符，並有告訴人所提出之侵
    占明細表、本票影本二紙、民事裁定影本一紙等件附卷可稽，被告於收取帝翔公
    司客戶款項後，竟未依規定繳回公司，而私自挪用，其侵占意圖及犯行甚明，事
    證明確，於本院改易前供，否認有侵占之不法犯意，核與所查前情不符，顯係卸
    責之詞，不足採信。又告訴人公司縱保有誠信保險，可向保險公司請求理賠，惟
    此乃其繳納保險費所取得對價關係之權利，於刑事上，尚無從據此阻被告犯罪
    之成立，併此明。綜上所述，被告之右開犯行堪以認定，自應依法論科。
三、按被告丙○○係帝翔公司員工，負責汽車銷售及收款業務，為從事業務之人。故
    核被告上開所為，係犯刑法第三百三十六條第二項之業務侵占罪。其先後多次犯
    行，時間緊接，犯罪構成要件相同，顯係基於概括犯意為之，為連續犯，依刑法
    第五十六條之規定，應以一罪論，並加重其刑。原審予以論科，固非無見，惟原
    判決關於被告侵占之客戶名稱、金額及款項名稱等犯罪事實部分，於事實欄記稱
    詳如附表所示，未據製作附表，致其關於犯罪事實之記載欠缺具體事實，而不
    明確，顯有不當。被告上訴意旨仍執前詞否認犯罪，雖無可取，惟原判決既有上
    開可議之處，即無可維持，自應由本院予以撤銷改判，爰審酌被告有侵占之前科
    ，仍不知悔改，暨其智識程度，犯罪之動機、目的、手段，侵占款項不少，雖犯
    後坦承犯行，惟未能與告訴人達成和解等一切情狀，量處如主文所示之刑。
四、據上論斷，應依刑事訴訟法第三百六十九條第一項前段、第三百六十四條、第二
    百九十九條第一項前段，刑法第五十六條、第三百三十六條第二項，罰金罰鍰提
    高標準條例第一條前段，判決如主文
本案經檢察官甲○○到庭執行職務。
中      華      民      國     八十九     年      一      月   三十一   日
                                   臺灣高等法院臺中分院刑事第五庭
                                         審判長法  官  吳  重  政
                                               法  官  李  寶  堂
                                               法  官  朱      樑
右正本證明與原本無異。
不得上訴。
                                               書記官  沈      蘊
中      華      民      國     八十九     年      二      月     二     日
附表：
客戶名稱：                    侵占金額（新台幣）：              性質：
一、李玲美                    九千元                            購車款
二、陳明惠                    三萬五千元                        同右
三、蔡淑卿                    一萬元                            同右
四、李玲美                    二千二百四十五元                  保險金
五、金鷹國際股份有限公司      二萬八千五百三十四元              同右
六、楊淑琦                    一萬四千零八十七元                同右
七、劉建麗                    一萬零九百四十九元                同右
附錄：
刑法第三百三十六條第二項：
對於業務上所持有之物，犯前條第一項之罪者，處六月以上五年以下有期徒刑，得併
科三千元以下罰金。
                                                                        Ｄ


司法院資訊處製作；財團法人民間司法改革基金會備份。
